【裁判字號】    98,訴,1773
【裁判日期】    990421
【裁判案由】    妨害自由等
【裁判全文】
臺灣臺北地方法院刑事判決              98年度訴字第1773號
公  訴  人  臺灣臺北地方法院檢察署檢察官
被      告  乙○○
上列被告因妨害自由等案件，經檢察官提起公訴（98年度偵字第
13473號）及移送併辦（98年度偵字第28811號），被告於準備程
序進行中，就被訴事實為有罪之陳述，本院改行簡式審判程序審
理，判決如下：
    主  文
乙○○共同以非法方法剝奪人之行動自由，累犯，處有期徒刑陸
月，如易科罰金，以新臺幣壹仟元折算壹日。
    事  實
一、(一)乙○○前因商標法案件，經本院於民國93年3月9日以92年
      度簡字第3294號判處有期徒刑4月確定，於93年4月16日易
      科罰金執行完畢。
    (二)乙○○與丙○○原係夫妻關係（業於97年10月23日離婚）
      ，為家庭暴力防治法第3條第1款所定之家庭成員。乙○○
      前因家庭暴力事件，經本院於97年8月4日以97年度家護字
      第363號民事通常保護令，裁定命乙○○不得對丙○○實
      施身體或精神上不法侵害之行為，亦不得對於丙○○為騷
      擾、跟蹤行為，該保護令有效期間10月（即97年8月4日起
      至98年6月3日止），並經乙○○知悉。惟丙○○與甲○○
      （另經判處有期徒刑6月）間因乙○○之事發生爭執，甲○○於98年3月10日凌晨，與丙○○相約在臺北縣新店市
      ○○路○段195號臺北市政府警察局新店分局雙城派出所談
      判，乙○○、甲○○及3名真實姓名年籍不詳之成年男子
      ，即基於妨害自由之犯意聯絡，乙○○亦基於違反保護令
      之犯意，由其中1名成年男子駕駛1臺車牌號碼不詳之自用
      小客車，甲○○則與乙○○及另2名男子步行，於同日凌
      晨4時50分許，至臺北縣新店市○○路○段207巷26弄口，
      見丙○○手持柺杖鎖1支前來赴約，乙○○上前搶下丙○○手上之柺杖鎖，乙○○、甲○○及其中1名男子抓住丙○○的手，以強行推、拉之方式，不顧丙○○不斷掙扎，
      仍強將丙○○押入上開自用小客車內，約3至4分鐘後抵達
      甲○○開設之臺北縣新店市○○路○段349號美芝霙卡拉OK
      店，乙○○將丙○○強行抱下車，帶入卡拉OK店內，並將
      丙○○壓制於卡拉OK店內沙發上，且將卡拉OK店之鐵門拉
      下，共同以上開強暴之非法方法剝奪丙○○之行動自由，
      並違反上開保護令。丙○○因此強暴手段而受有臉挫傷合
      併擦傷（疑似閉鎖性鼻股骨折）、右外踝擦傷及右手擦傷
      等傷害。後經丙○○友人丁○○察覺有異，報警處理，員
      警於同日凌晨5時10分許到場，始查悉上情。
二、案經丙○○訴由臺北縣政府警察局新店分局報告臺灣臺北地
    方法院檢察署檢察官偵查起訴及移送併辦。
    理  由
甲、程序部分：
    被告乙○○所犯係死刑、無期徒刑、最輕本刑為3年以上有
    期徒刑以外之罪，其等於準備程式就前揭被訴事實為有罪之
    陳述，經告知簡式審判程式之旨，並聽取其與公訴人之意見
    後，本院認無不得或不宜改依簡式審判程式進行之處，爰依
    刑事訴訟法第273條之1第1項、第284條之1，裁定由受命法
    官獨任進行簡式審判程式。
乙、實體部分：
一、上開犯罪事實，業據被告於本院審理中坦承不諱，核與丙○○、甲○○所述情節相符，並有翻拍照片與現場照片、天主
    教耕莘醫院診斷證明書、本院97年度家護字第363 號民事通
    常保護令各1份在卷可稽，足認被告之任意性自白與事實相
    符，本案事證明確，被告犯行均堪以認定。
二、論罪科刑之理由：
    (一)查被告與丙○○原為夫妻，屬家庭暴力防治法第3條第1款
      所定之家庭成員。按刑法第302條第1項之妨害自由罪，原
      以強暴、脅迫為構成要件，其因而致普通傷害，乃強暴、
      脅迫當然之結果，除另有傷害故意外，仍祇成立該條項之
      罪，無同法第277 條第1項之適用，最高法院30年上字第
      3701號判例意旨可資參照。查乙○○、甲○○等人於妨害
      丙○○行動自由之過程中，因強拉丙○○之手令其上車，
      丙○○不斷掙扎，被告甲○○因而毆打其臉部並拉扯其頭
      髮，且至卡拉OK店其妨害丙○○行動自由狀態仍在繼續中
      ，乙○○復以手壓制丙○○之雙腳，以致丙○○受有臉挫
      傷合併擦傷、右外踝擦傷及右手擦傷，其等以上開強暴手
      段為之，因而致丙○○受有傷害，應係其以妨害丙○○行
      動自由所使用強暴手段之當然結果，難認另有傷害故意存
      在，是依上開最高法院判例意旨，應僅成立刑法第302條
      第1項之妨害行動自由罪。是核被告所為，係犯家庭暴力
      防治法第61條第1、2款之違反保護令罪及刑法第302條第1
      項之妨害行動自由罪。公訴意旨認被告尚涉犯同法第277
      條第1項之傷害罪，容有誤會，附此說明。
    (二)被告與甲○○及3名真實姓名年籍不詳之男子間，就妨害
      丙○○行動自由之犯行，有犯意聯絡及行為分擔，應均論
      以共同正犯。
    (三)至移送併辦部分為起訴犯罪事實之一部分，乃實質上之同
      一案件，依審判不可分之原則，為起訴效力所及，本院應
      併予審究，附此敘明。
    (四)被告以以一行為觸犯數罪名，為想像競合犯，應從一重之
      妨害自由罪處斷。
    (五)又其前因商標法案件，經本院於93年3月9日以92年度簡字
      第3294號判處有期徒刑4月確定，於93年4月16日易科罰金
      執行完畢，有臺灣高等法院被告前案紀錄表1份附卷可憑
      ，其於前開徒刑執行完畢後5年內，故意犯本件有期徒刑
      以上之罪，為累犯，應依法加重其刑。
    (六)爰審酌被告乙○○有構成累犯之前案紀錄已如前述，其因
      甲○○與丙○○間有爭執存在，竟不思以合法方式解決，
      亦罔顧前與丙○○之夫妻之情，以及尚有保護令之裁定規
      範，而與甲○○及糾集之3名真實姓名年籍不詳男子，由
      甲○○騙丙○○出面後，合力將丙○○強行押入車內，再
      帶至其開設之卡拉OK店內，並關上鐵門按住丙○○雙腿，
      將丙○○壓制在沙發上，以此方式妨害丙○○之行動自由
      ，惟犯後坦白承認，丙○○亦表示願意原諒被告（本院卷
      第119頁）等犯罪之動機、目的、手段及造成之損害等一
      切情狀，量處如主文所示之刑，諭知易科罰金之折算標準
      。至檢察官原求處有期徒刑9月，本院衡量本案犯罪情節
      非重，所請尚屬過重，附此說明。
三、應依刑事訴訟法第273 條之1 第1 項、第299 條第1 項前段
    ，家庭暴力防治法第61條第1、2款，刑法11條前段、第28條
    、第302條第1項、第41條第1項前段、第55條、第47條第1項
    ，判決如主文。
本案經檢察官郭力菁到庭執行職務
中    華    民    國    99    年    4     月    21    日
                  刑事第十三庭  法  官  李貞瑩
以上正本證明與原本無異。
如不服本判決應於收受送達後10日內向本院提出上訴書狀，並應
敘述具體理由；其未敘述上訴理由者，應於上訴期間屆滿後20日
內向本院補提理由書（均須按他造當事人之人數附繕）「切勿逕
送上級法院」。
                                書記官  陳鳳瀴
中    華    民    國    99    年    4     月    21    日
附錄本案論罪科刑法條
家庭暴力防治法第61條：
違反法院依第14條第1 項、第16條第3 項所為之下列裁定者，為
本法所稱違反保護令罪，處3 年以下有期徒刑、拘役或科或併科
新臺幣10萬元以下罰金：
一、禁止實施家庭暴力。
二、禁止騷擾、接觸、跟蹤、通話、通信或其他非必要之聯絡行
    為。
三、遷出住居所。
四、遠離住居所、工作場所、學校或其他特定場所。
五、完成加害人處遇計畫。
中華民國刑法第302條（剝奪他人行動自由罪）
私行拘禁或以其他非法方法，剝奪人之行動自由者，處 5 年以
下有期徒刑、拘役或 3 百元以下罰金。
因而致人於死者，處無期徒刑或 7 年以上有期徒刑，致重傷者
，處 3 年以上 10 年以下有期徒刑。
第 1 項之未遂犯罰之。

司法院資訊處製作；財團法人民間司法改革基金會備份。
